高雄高等行政法院簡易判決
                                       100年度簡字第12號
原      告　羅嘉容
被      告　臺南市政府稅務局
代　表　人　施齡局長
上列當事人間牌照稅事件，原告不服臺南市（原臺南縣）政府中
華民國99年11月26日府行濟字第0990239682號訴願決定，提起行
政訴訟，本院判決如下：
    主  文
原告之訴駁回。
訴訟費用由原告負擔。
    事實及理由
一、事實概要︰
    緣原告所有7662-KB號自用小客車（下稱系爭車輛），因未
    繳納民國98年使用牌照稅，復於99年1月17日使用公共道路
    ，經嘉義市政府稅務局查獲，案移麻豆監理站送經改制前臺
    南縣稅務局（改制後為被告臺南市政府稅務局），認系爭車
    輛逾期未完稅，於滯納期滿後使用公共水陸道路違章屬實，
    乃依使用牌照稅法第28條第1項規定，按98年應納稅額核處1
    倍罰鍰計新台幣（下同）11,230元；原告不服，申請復查，
    未獲變更；提起訴願，亦遭決定駁回；遂提起本件行政訴訟
    。
二、本件原告主張︰
(一)、按「行政行為，應以誠實信用之方法為之，並應保護人民正
    當合理之信賴。」「行政機關應依職權調查證據，不受當事
    人主張之拘束，對當事人有利及不利事項一律注意。」「法
    規命令無法律之授權而剝奪或限制人民之自由、權利者，無
    效。」行政程序法第8條、第36條、第158條定有明文。而「
    車牌自動辨識系統」設置，除非使用牌照稅法第21條作修正
    ，否則即屬財政部自行主張職權主義的運用以闡明違規事實
    的存在與否。如此作法，於認定車輛於牌照稅滯納期滿復使
    公共水陸道路之事實舉證，係違反使用牌照稅法第21條規定
    證據取得之精神。蓋「車牌自動辨識系統」認定的事實有別
    於若是闖紅燈之類的違規，「不論發生時間」為何時，依「
    影像行為」就可認定違規之事實。但對於滯納期滿後車輛使
    公共水陸道路的認定，其主要違規之認定係以「發生時間為
    主要的依據」；在主觀操作上，極可能發生因為人員電腦時
    間作校正、調整時動作錯誤，而發生取證時間與發生時間不
    符的可能，進而造成證據的錯誤。
(二)、又使用牌照稅法第21條明定車輛檢查的人員都是屬於公務人
    員之資格，但是「車牌自動辨識系統」之操作與正確使用，
    與使用牌照稅法第21條規定，車輛檢查與舉發所具公務人員
    資格明顯不符，證據呈現事實有疑慮等情，並聲明求為判決
    撤銷訴願決定及原處分。
三、被告則以︰
(一)、原告所有系爭車輛，汽缸總排氣量2,261立方公分，98年全
    期應納使用牌照稅額為11,230元，因未繳納98年使用牌照稅
    ，於99年1月17日16時27分行駛於嘉義市○○路○○道旁，
    為嘉義市稅警聯合查緝執行小組查獲，此有嘉義市政府稅務
    局「車輛檢查違反使用牌照稅法案件舉發單（含車牌辨識影
    像）」附卷可證。是以，系爭車輛即有逾期未完稅，在滯納
    期滿後使用公共道路之事實，原處分依使用牌照稅法第28條
    第1項規定，處以98年應納稅額1倍之罰鍰計11,230元，並無
    不合。
(二)、查依使用牌照稅法第28條第1項明定，對於逾繳納期限未繳
    納使用牌照稅之交通工具，滯納期滿後使用公共道路經查獲
    者，除責令補稅外，處以應納稅額1倍之罰鍰。是車輛若逾
    繳納期限未繳納使用牌照，在滯納期滿後，車輛所有人或使
    用人即負有不得再使用公共道路之不作為義務，倘有違反該
    義務之使用公共道路行為者，即應依前開規定予以裁罰。本
    案系爭車輛98年期使用牌照稅繳款書，被告於開徵期間（即
    98年4月1日至同年月30日）先以平信方式寄發通知原告繳納
    ，惟查無原告如期繳納之資料，被告乃重新補發繳款書，並
    將繳納期間展延為自98年8月1日起至同年8月31日止，同年7
    月13日送達原告設於「臺南縣左鎮鄉榮和村6鄰菜寮62號之1
    0」之戶籍地，因不獲會晤原告，郵政機關郵務人員遂將上
    開繳款書交付與有辨別事理能力之原告母親「翁素霞」，此
    有蓋有翁素霞印章之「臺南縣稅務局使用牌照稅稅額繳款書
    送達證書」附卷可稽，則依行政程序法第73條第1項之規定
    ，系爭車輛98年期使用牌照稅繳款書已生合法送達效力。惟
    原告未於期限內繳納稅款，卻於99年1月17日經查獲有使用
    公共道路之事實，原處分依使用牌照稅法第28條第1項規定
    ，對原告裁處罰鍰之處分，洵屬有據。至原告因逾期繳納（
    繳納日99年2月22日）所加徵之滯納金部分，因原處分已依
    使用牌照稅法第28條第1項規定裁處1倍罰鍰，該滯納金可免
    再加徵，惟須俟本裁罰處分確定後，再另案退還。
(三)、原告主張：「車牌自動辨識系統」舉發，不符查緝程序乙節
    。按「．．．說明：三、次按行政程序法第36條規定：『行
    政機關應依職權調查證據，不受當事人主張之拘束，對當事
    人有利及不利事項一律注意。』準此，行政程序法有關證據
    之調查係採職權進行主義，由行政機關依職權運用可掌握之
    資料來源，以闡明事實之存在或不存在，故其得使用之證據
    方法，原則上應不受限制。至於調查方法為何，自應由該管
    機關視具體個案需要選擇之，．．．。」法務部96年7月3日
    法律字第0960019333號書函核釋有案。又財政部97年1月17
    日台財稅字第09704703700號函檢送重新編訂「使用牌照稅
    稽徵作業手冊」，係供全國各稽徵機關辦理使用牌照稅相關
    業務之作業遵循依據，其中第6章車輛檢查，內容略以：「
    陸、作業說明一、法源依據(一)使用牌照稅徵收期滿後，應由
    主管稽徵機關會同警察機關派員組織檢查隊，舉行車輛總檢
    查，並得由主管稽徵機關或警憲隨時突擊檢查（使用牌照稅
    法第21條）。(二)稽徵機關實施總檢查時，究否須必會同警察
    ，似宜先究明其立法目的，如立法之目的係在維護納稅義務
    人之權益，自宜遵守。至如稽徵機關有能力獨自進行檢查，
    且為時勢所趨，將來違章舉證處理亦無困難，則由稽徵機關
    單獨組成小組進行『突擊檢查』，依法應無不可（財政部法
    規委員會95年4月14日台規會發字第09514004950號書函）．
    ．．(三)實地檢查1.(3)自動辨識系統：在各重要路口拍攝行駛
    中車輛，即時與車輛檢查檔進行車牌辨識，經核對過濾後，
    如有違章，即列印『車輛檢查違反使用牌照稅法案件舉發單
    』並蓋章舉發。」及「主旨：有關函詢運用警政署『車牌自
    動辨識系統』辦理使用牌照稅欠稅檢查之法據及部分執行疑
    義之適法性乙節，．．．說明：．．．二、查『使用牌照稅
    徵收期滿後，應由主管稽徵機關會同警察機關派員組織檢查
    隊，舉行車輛總檢查，並得由主管稽徵機關或警憲隨時突擊
    檢查。』為使用牌照稅法第21條所明定，至主管稽徵機關或
    警憲執行檢查是否使用設備及使用何種設備，應得由執行機
    關本於職權自行裁量，從而旨揭主管稽徵機關或警憲運用警
    政署『車牌自動辨識系統』辦理使用牌照稅欠稅檢查，如未
    對人民權益造成損害，應屬合法。三、至主管稽徵機關或警
    憲運用『車牌自動辨識系統』檢查車輛，如查獲之證據明確
    ，足資認定違章事實，似與查獲時間是否為稽徵機關或警憲
    下班時間無關；．．．。」財政部法規委員會95年5月9日台
    規會發字第09514006010號書函核釋甚明。是嘉義市政府稅
    務局依上開法令及作業手冊規定執行車輛檢查，運用「車牌
    自動辨識系統」之圖檔，檢查車輛並據以舉發，並無不當。
    系爭車輛被查獲於99年1月17日16時27分有行駛於公共道路
    事實至為明確，又迄至該日止，系爭車輛98年使用牌照稅尚
    未繳納，足資認定其違章事實，原處分據以裁處罰鍰，自屬
    有據。原告前揭主張，顯對法令有所誤解，核無足採等語，
    資為抗辯，並聲明求為判決駁回原告之訴。
四、本件事實概要欄所載事實，有嘉義市政府稅務局車輛檢查違
    反使用牌照稅法案件舉發單、最新車籍查詢、裁處書等附於
    原處分卷可稽，且經兩造各自以訴狀陳明在卷，洵堪信實。
    兩造所爭執者厥為原告所有系爭車輛，因逾期未繳納98年使
    用牌照稅，仍行駛於公共道路，經嘉義市政府稅務局以車牌
    自動辨識系統方式查獲，被告審查結果認違章成立據以裁罰
    ，是否適法？經查：
(一)、按「使用公共水陸道路之交通工具，無論公用、私用或軍用
    ，除依照其他有關法律，領用證照，並繳納規費外，交通工
    具所有人或使用人，應向所在地主管稽徵機關請領使用牌照
    ，繳納使用牌照稅。」「逾期未完稅之交通工具，在滯納期
    滿後使用公共水陸道路經查獲者，除責令補稅外，處以應納
    稅額1倍之罰鍰，免再依第25條規定加徵滯納金。」使用牌
    照稅法第3條第1項、第28條第1項定有明文。
(二)、本件原告所有系爭車輛因逾期未繳納98年使用牌照稅，又於
    99年1月17日16時27分許，行駛於嘉義市○○路○○道旁，
    為嘉義市政府稅務局人員查獲舉發等情，有前揭嘉義市政府
    稅務局車輛檢查違反使用牌照稅法案件舉發單所附照片可稽
    ，且為原告所不爭，是其違章情節應可認定。又使用牌照稅
    稅法第21條規定，使用牌照稅徵收期滿後，應由主管稽徵機
    關會同警察機關派員組織檢查隊，舉行車輛總檢查，並得由
    主管稽徵機關或警憲隨時突擊檢查，旨在發現車輛所有人所
    有之車輛有無違反使用牌照稅法規定之事實，並非限制主管
    機關職權行使之方法，復參諸使用牌照稅法第28條之立法目
    的，在防杜車輛所有人取巧逃漏牌照稅，故車牌辨識影像系
    統（即公路照相系統）之運用，具有科學上百分之百正確性
    之證據力，非但可作為查緝違規使用車輛之證據，並可作為
    查緝逾期繳稅而使用車輛之處罰證據（最高行政法院85年度
    判字第1084號判決參照），是被告依嘉義市稅務局「車牌自
    動辨識系統」之圖檔，認原告違反使用牌照稅法第28條第1
    項規定，據以裁罰，並無不合。原告主張被告依「車牌自動
    辨識系統」認原告有違章情事，違反使用牌照稅法第21條規
    定證據取得之精神，亦可能發生因為人員電腦時間作校正、
    調整時動作錯誤，而發生取證時間與發生時間不符的可能，
    進而造成證據的錯誤云云，並不可採。
(三)、綜上所述，原告主張既不可採，則被告以原告所有系爭車輛
    ，因逾期未繳納98年使用牌照稅，復行駛於公共道路，乃依
    使用牌照稅法第28條第1項規定，處以98年應納稅額1倍之罰
    鍰計11,230元，並無違法；復查決定、訴願決定予以維持，
    核無不合；原告起訴意旨求為均予撤銷，為無理由，應予駁
    回。又本件事證已臻明確，兩造其餘攻擊防禦方法，核與判
    決結果不生影響，爰無逐一論述之必要。另本件為簡易訴訟
    事件，爰不經言詞辯論逕為判決，附此敘明。
五、據上論結，本件原告之訴為無理由，依行政訴訟法第233條
    第1項、第236條、第98條第1項前段，判決如主文。

中　　華　　民　　國　　100　年　　4　　月　　11　　日
             高雄高等行政法院第四庭
                             法  官　戴　見　草
以上正本係照原本作成。
如不服本判決，應於送達後20日內，向本院提出上訴狀並表明上
訴理由，如於本判決宣示後送達前提起上訴者，應於判決送達後
20日內補提上訴理由書（須按他造當事人人數附繕本）。
中　　華　　民　　國　　100　 年　　4　　 月　　11　　日

　　　　　　　　　　　　　　　書記官　江　如　青
附註:
行政訴訟法第235條（第1項、第2項）:
對於適用簡易程序之裁判提起上訴或抗告，須經最高行政法院之
許可。
前項許可，以訴訟事件所涉及之法律見解具有原則性者為限。